【裁判字號】    90,易,2660
【裁判日期】    900920
【裁判案由】    就業服務法
【裁判全文】
臺灣板橋地方法院刑事判決                          九十年度易字第二六六０號
    公  訴  人  臺灣板橋地方法院檢察署檢察官
    被      告  甲○○
右列被告因違反就業服務法案件，經檢察官提起公訴〔九十年度偵字第一０六０九號
〕，本院判決如左：
    主  文
甲○○無罪。
    理  由
壹、公訴意旨如起訴書所載〔如附件〕。
貳、按犯罪事實應依證據認定之，無證據不得推定其犯罪事實，又不能證明被告犯罪
    應諭知無罪之判決，刑事訴訟法第一百五十四條、第三百零一條第一項定有明文
    。又認定犯罪事實應憑積極證據，倘積極證據不足以為不利於被告事實之認定時
    ，即應為有利被告之認定，更不必有何有利之證據，最高法院三十年上字第八一
    六號著有判例，所謂「積極證據足以為不利被告事實之認定」，依據同院七十六
    年臺上字第四九八六號判例意旨，係指據為訴訟上證明之全盤證據資料，在客觀
    上以達於通常一般之人均不致於有所懷疑，而得確信被告確曾犯罪之程度；若未
    達到此一程度，而有合理懷疑之存在時，即無從為被告有罪之確信。公訴人認被
    告涉違反就業服務法犯嫌，係以外國人DELACRUZ MERCEDES  ORTIZ於警訊時之陳
    述，現場指認照片，證人即外事警員楊淇濱於偵訊時之證述，居留外僑作業外勞
    詳細資料等為據。
參、訊據被告甲○○，供稱：「〔起訴書之犯罪事實〕這是四、五年前的事，他〔某
    外勞〕常常到我的店吃飯，八十四、五年就跟我說他有空要幫我打掃。只有到我
    家打掃二次。」、「是〔臺北縣三重市○○○路二十七號店小二蝦仁羹餐飲店負
    責人〕，我有僱用別人不是僱用該外勞。」、「沒有〔在八十六年四月二十一日
    至同年九月間，及自八十七年六月至同年十一月連續二次以每月新台幣壹萬五千
    元僱用外國人DELACRUZ MERCEDES  ORTIZ〕，他只有來我家打掃二次，每次我給
    他五百元。」、「我不可能請他〔DELACRUZ MERCEDES  ORTIZ〕，我店內只有請
    臺灣的歐巴桑而已。」〔參見本院九十年八月十五日訊問筆錄〕、「店小二蝦人
    羹餐飲店我是負責人，但我沒有雇用菲律賓外勞。我之前開小吃店時，該外勞〔
    DELACRUZ MERCEDES  ORTIZ〕就有來吃飯，他說星期日有空要打工，所以當時我
    有請他幫我打掃我家一次。現在外勞我不知他何在。」、「我覺得我無法接受我
    違反就業服務法。我從未違法。我曾〔承〕認該外勞有幫我打掃，我給他一天五
    百元。」〔參見九十年九月六日訊問筆錄〕、「我沒有雇用DELACRUZ MERCEDES
    ORTIZ在三重大同北路二十七號的店小二蝦仁羹餐飲店工作。」、「是的〔是三
    重市○○○路二十七號店小二蝦仁羹餐飲店的負責人〕，但我真的沒有雇用該外
    勞。...，我曾〔承〕認該外勞有在我家打掃。」、「我知道我請DELACRUZ MER-
    CEDES ORTIZ到我家打掃是錯的，但我不承認 DELACRUZ MERCEDES ORTIZ有在我
    店內工作。」〔參見本院九十年九月十三日審判筆錄〕等。
肆、查：
    一、外國人DELACRUZ MERCEDES  ORTIZ於警訊時係陳稱：「我逃逸後，...，於
        八十六年四月二十一日在三重市○○○○○路的一位『吳小玲』小姐家的蝦
        子餐廳從事切菜、洗碗等打雜工作，期間伍個月，月薪壹萬伍仟元新台幣，
        後來離職一段時間，又於八十七年六月重回餐廳工作，也是了伍個月，...
        」、「三重市○○○路老闆娘『吳小玲』，餐廳員工有四個人，老闆娘約『
        四十來』歲，家有三個孩子，壹男貳女，老闆叫『李碧尼』〔譯音〕。」〔
        參見臺灣臺北地方法院檢察署九十年度偵字第八０二七號卷第五頁反面、第
        六頁正面〕。細索外國人DELACRUZ MERCEDES  ORTIZ之陳述，其所陳工作地
        點為「三重市○○○○○路」非被告營業處所之「三重市○○○○○路」，
        所陳老闆娘『吳小玲』亦非被告「甲○○」，似此情節，已不能遽謂外國人
        DELACRUZ MERCEDES  ORTIZ『指證明確』。又被告之先生為「林炳麟」，業
        據被告提出戶口名簿影本附本院卷足佐，與外國人DELACRUZ MERCEDES  ORT
        IZ『指證』老闆為『李碧尼』亦異，未便據外國人DELACRUZ MERCEDES  ORT
        IZ之陳述上情，為不利於被告之認定。
    二、證人楊淇濱於偵訊時固證稱：「我們帶該外勞至大同北路被告之餐廳，被告
        那時有在場。」、「我們讓她們『對質』，該外勞明確指出有在該店工作。
        」、「被告於大同北路的餐廳，是該外勞帶我們去的。」、「... 該外勞則
        雖看起來有些害怕的樣子，但仍指出確有在該地工作。」〔參見臺灣板橋地
        方法院檢察署九十年度偵字第一０六０九號卷第十一頁反面、第十二頁〕等
        。惟：
        〔一〕遍查被告暨外國人DELACRUZ MERCEDES  ORTIZ於警訊時之陳述，查無
              隻字片語言及曾否『對質』暨『對質』之內容，證人楊淇濱證述被告
              曾與外國人DELACRUZ MERCEDES  ORTIZ『對質』一節，疑非實情。
        〔二〕被告係於「九十年元月十八日下午十五時三十分」，在「臺北縣三重
              市○○○路二十七號」，接受承辦員警即證人楊淇濱訊問，有被告之
              警訊筆錄足參〔參見臺灣臺北地方法院檢察署九十年度偵字第八０二
              七號卷第九頁正面〕，外國人DELACRUZ MERCEDES  ORTIZ於同日下午
              尚在「中正二分局收容所偵訊室內」，此有外國人DELACRUZ MERCEDE
              S  ORTIZ於同日下午十六時在「中正二分局收容所偵訊室內」接受警
              方偵訊之筆錄足參〔附同上偵卷第五頁正面〕，至起訴書引用之「現
              場指認照片」，則係「九十年元月十『九』日」之照片〔附同上偵卷
              第十八頁〕，據此，外國人DELACRUZ MERCEDES  ORTIZ係於被告『先
              』接受警方訊問後，始至『現場』拍攝上開照片，證人楊淇濱證稱：
              「被告於大同北路的餐廳，是該外勞帶我們去的。」，亦與上引卷證
              未合。
        〔三〕據前開照片上顯示外國人DELACRUZ MERCEDES  ORTIZ站立路邊與某一
              『男子』近距離『對話』，另有一『男子』站於上開外國人身後，未
              見被告之影像，據此情節酌之，已不能謂該照片係『現場指認』之照
              片，又照片上影像顯示該外勞『神態自若』與某一『男子』近身『對
              談』，亦不能謂該外勞『有些緊張』，該照片顯示之影像表彰之『動
              作』如上，曷從遽認該外國人「仍指出確有在該地工作。」？據證人
              楊淇濱證述情節暨『指認照片』貳紙，不能生被告確涉起訴書所訴犯
              嫌之確信。
    三、遍查被告自警訊暨偵審中之供述，固間或述及曾聘僱DELACRUZ MERCEDES OR
        TIZ 於『住家』打掃『貳次』，每次伍佰元，但均堅決否認起訴書所訴聘僱
        DELACRUZ MERCEDES  ORTIZ在『店小二蝦仁羹餐飲店』工作〔參見臺灣臺北
        地方法院檢察署九十年度偵字第八０二七號卷第九頁反面、第十頁正面、第
        三０頁反面、臺灣板橋地方法院檢察署九十年度偵字第一０六０九號卷第六
        頁反面第十二頁反面，前引本院筆錄〕，與外國人DELACRUZ MERCEDES  ORT
        IZ供述情節，互核不符。又聘僱勞工於雇主之營業場所從事營業行為與於雇
        主之住家從事幫傭打掃，其工作之性質及內容實不相同，即基本事實應非同
        一，就被告自白聘僱DELACRUZ MERCEDES  ORTIZ充家庭幫傭打掃貳次等情，
        本院無從逕自調查認定。
    四、本院為慎重計，擬再訊問外國人DELACRUZ MERCEDES  ORTIZ，惟上開外國人
        業經遣送出境而無從訊問，亦有本院辦理刑案電話查詢登記表足稽，爰為有
        利於被告之認定。
伍、此外，復查無積極確切之事證足認被告確有聘顧DELACRUZ MERCEDES  ORTIZ於所
    營『店小二蝦仁羹餐飲店』從事切菜、洗碗等打雜之工作之犯嫌，當屬不能證明
    被告犯罪，爰依法為無罪之諭知。
據上論斷，應依刑事訴訟法第三百零一條第一項，判決如主文。
本案經檢察官陳孟藜到庭執行職務。
中      華      民      國      九十      年      九    月   二十     日
                                  臺灣板橋地方法院刑事第五庭
                                          法  官    陳福來
右正本證明與原本無異。
如不服本判決，應於判決送達後十日內，向本院提出上訴狀。
                                          書記官    陳春銘
中      華      民      國      九十      年      九    月     二十     日


司法院資訊處製作；財團法人民間司法改革基金會備份。
